臺灣板橋地方法院刑事判決　　　　　　 100年度易緝字第36號
公　訴　人　臺灣板橋地方法院檢察署檢察官
被　　　告　潘震宇
上列被告因竊盜案件，經檢察官提起公訴（98年度偵緝字第394
號、第396號），本院判決如下：
    主  文
潘震宇犯如附表所示之罪，各處如附表所示之宣告刑。應執行有
期徒刑貳年貳月；扣案之半月剪壹枝、活動扳手壹枝、老虎鉗貳
枝及螺絲起子陸枝均沒收。
其餘被訴部分無罪。
    事  實
一、潘震宇前因竊盜案件，經本院以九十五年度簡字第七七二五
    號判決判處有期徒刑四月，再經減刑為有期徒刑二月確定，
    於民國九十六年七月十九日易科罰金執行完畢。詎猶不知悔
    改，先後為下列犯行：
  (一)潘震宇與吳志成（業已判決確定）基於為自己不法所有之犯
    意聯絡，先後於附表編號一至四所示時間，利用各編號所示
    工地夜間均無人居住、且大門皆未上鎖之機會，其中附表編
    號四該次則攜帶其等共有、客觀上足供兇器使用之半月剪一
    枝、活動扳手一枝、老虎鉗二枝及螺絲起子六枝等物，共同
    進入工地（侵入建築物部分均未據告訴），竊取如附表編號
    一至四所示財物，得手後旋即逃離現場。
  (二)潘震宇另又基於為自己不法所有之犯意，於附表編號五時間
    ，分持客觀上足供兇器使用之小破壞剪一枝（未扣案），自
    附表編號五所示夜間無人居住、且未上鎖之工廠後門無故侵
    入，竊取如附表編號五所示之物。
  (三)潘震宇再於附表編號六所示時間，持客觀上足供兇器使用之
    小破壞剪、螺絲起子各一枝（均未扣案），前往附表編號六
    所示夜間無人居住之待租工廠，以該破壞剪剪斷鐵窗後踰越
    入內，竊取如附表編號六所示之財物，得手後亦旋即逃離。
  (四)嗣附表編號四之屋主賴金龍發覺財物遭竊，報警處理，經警
    方調閱現場附近之監視錄影畫面清查，發覺駕駛０４０２－
    ＫＨ號自用小客車前往該處之吳至成、潘震宇涉有重嫌，臺
    北縣政府警察局海山分局員警遂於九十七年四月十三日約談
    吳至成、潘震宇，因此查獲附表編號四之犯行，而吳至成、
    潘震宇二人另在有偵查犯罪職權之公務員知悉其等犯附表編
    號一至三所示犯行前，即主動向該分局員警供出此部分犯罪
    事實並接受裁判。另警方在附表編號五、六所示被害人報案
    後，前往上址蒐證，結果遺留現場之煙蒂、手套經送驗後，
    發現其上檢體均與潘震宇血液之ＤＮＡ－ＳＴＲ型別相符，
    始悉此部分犯行。
二、案經臺北縣政府警察局海山分局移送臺灣板橋地方法院檢察
    署檢察官偵查起訴。
    理  由
壹、有罪部分：
一、上揭犯罪事實，業據被告潘震宇於警詢、偵查及本院一百年
    三月二十八日、同年五月二十三日審理時均自白不諱，核與
    共犯即證人吳至成於警詢、偵查及本院九十九年三月二十三
    日供述之情節相符，另經證人即被害人蔡革非、李國彬、林
    政傑、賴金龍、康王麗花及謝炳柔等人於警詢、偵查中證述
    綦詳（見偵查卷第六十頁至第七十頁、第八十六頁至第八十
    八頁、第一０三頁反面至第一０四頁、第一四一頁至第一四
    五頁、第一六四頁、第一六五頁），另有車籍查詢基本資料
    一紙、竊盜現場及監視錄影翻拍照片共六十張、臺北縣政府
    警察局九十六年十一月二十日、九十六年十二月十八日鑑驗
    書共二份在卷可稽（見偵查卷第四十二頁、第九十頁至第第
    一０二頁、第一０七頁至第一一二頁、第一一九頁至第一三
    一頁、），復有半月剪一枝、活動扳手一枝、老虎鉗二枝及
    螺絲起子六枝等物扣案可證，足認被告之自白與事實相符。
    從而本案事證明確，被告犯行堪予認定。
二、論罪科刑：
  (一)被告行為後，刑法第三百二十一條業於一百年一月二十六日
    修正施行。修正後上揭條文之法定刑除六月以上、五年以下
    之有期徒刑以外，尚得併科新臺幣十萬元以下之罰金，二者
    比較，當以行為時即修正前之規定有利於被告，依刑法第二
    條第一項前段之規定，自應適用修正前刑法第三百二十一條
    第一項之各款規定論處。
  (二)扣案之半月剪一枝、活動扳手一枝、老虎鉗二枝及螺絲起子
    六枝等物，均金屬材質，質地堅硬，如持以對人揮擊，將對
    人之生命、身體構成威脅，自均屬兇器無訛；另被告持以犯
    附表編號五、六竊案之小破壞剪及螺絲起子各一枝，雖未扣
    案，惟該等物品既能剪斷鐵窗、卸下變電器，材質必甚為堅
    硬，亦屬足對人之生命、身體構成威脅之兇器甚明。是以核
    被告所為，就附表編號一、二、三部分，均係犯刑法第三百
    二十條第一項之竊盜罪，就附表編號四部分，係犯修正前刑
    法第三百二十一條第一項第三款之攜帶兇器竊盜罪，附表編
    號五部分，係犯修正前刑法第三百二十一條第一項第三款之
    攜帶兇器竊盜罪，以及同法第三百零六條之無故侵入建築物
    罪，至於附表編號六部分，則係犯刑法第三百二十一條第一
    項第二款、第三款之攜帶兇器毀越安全設備竊盜罪。
  (三)檢察官起訴書雖認被告就附表編號一至三所為，係犯攜帶兇
    器竊盜罪云云，惟此無非以被告及共犯吳志成於警詢中供述
    ：我們開吳志成所有之０４０２－ＫＨ號自用小客車，四處
    尋找無人看守之工地，並帶著自備的工具，進入工地尋找有
    價值可變賣的電線及白鐵接頭，得手後再前往資源回收場變
    賣等情，為其論述之唯一依據，然檢警並未進一步確認被告
    是否意指其犯附表各編號所示竊案時均攜帶器械、各次竊盜
    究係攜帶何種工具、該些工具是否確屬客觀上足以對人體構
    成威脅之兇器等諸節，則被告此等不利於己之供述，尚乏其
    他積極證據可佐，本不得遽為不利於被告之認定；又被害人
    蔡革非、李國彬、林政傑均未目睹被告之竊盜過程，且附表
    編號一至三所示工地均無人居住，屋主多半未能在遭竊後隨
    即發覺，又因失竊之財物價值尚非鉅大，故屋主亦皆未報警
    處理或明確紀錄竊案現場，此三工地甚至不乏多次遭不詳人
    士進入行竊之情況，此業據證人蔡革非、李國彬、林政傑三
    人分別於警詢、偵查中證述在卷，現場復無監視錄影畫面可
    資證明被告等人必係攜帶扣案工具前往行竊，故被告辯稱：
    這三次並未攜帶工具前往竊盜等語，衡情尚非絕無可能，不
    能逕認必係被告剪斷電線竊取，而將其他有利於被告之合理
    可能遽予排除，是以檢察官認被告就附表編號一至三所示犯
    行，均係犯刑法第三百二十一條第一項第三款之攜帶兇器竊
    盜罪云云，尚有未洽，惟此部分與普通竊盜罪之基本社會事
    實相同，起訴法條均應予變更。又附表編號五、六所示之地
    點均係無人居住之待租工廠，此節亦據證人康王麗花、謝炳
    柔分別於偵查中證述明確（見偵查卷第一四二頁、第一四三
    頁），自非夜間有人居住之建築物，檢察官認被告就此二部
    分均另觸犯刑法第三百二十一條第一項第一款之加重條件，
    容有未洽。另被告係以小破壞剪剪斷附表編號六所示工廠之
    鐵窗後，自鐵窗縫隙踰越入內之事實，業據被告自承在卷（
    見本院卷一百年五月二十三日審判筆錄第十頁），核與卷附
    採證照片顯示之情形完全吻合（見偵查卷第一一０頁），是
    以被告就此部分另觸犯刑法第三百二十一條第一項第二款「
    毀越安全設備」之加重條件，檢察官就此殊未列載，亦有未
    洽，惟此均屬加重處罰條件之增、減，均不生變更起訴法條
    問題。
  (四)被告就附表編號一至四所示四次竊盜犯行，與成年之吳志成
    有犯意聯絡及行為分擔，為共同正犯。就附表編號五部分，
    被告以一行為同時觸犯二罪名，為想像競合犯，應從重論以
    刑法第三百二十一條第一項第三款之攜帶兇器竊盜罪一罪處
    斷。被告前因竊盜案件，經本院以九十五年度簡字第七七二
    五號判決判處有期徒刑四月，再經減刑為有期徒刑二月確定
    ，於九十六年七月十九日易科罰金執行完畢乙節，有臺灣高
    等法院被告前案紀錄表一份在卷可考，其受有期徒刑之執行
    完畢，五年內故意再犯本件有期徒刑以上之六罪，均為累犯
    ，皆應依法加重其刑。再者，被告在有偵查犯罪職權之公務
    員知悉其附表編號一至三所示犯行以前，即向臺北縣政府警
    察局海山分局員警自承此部分犯罪並接受裁判乙節，有該局
    九十九年三月十日北縣警海刑字第０９９０００９２８１號
    函一紙在卷可稽，是以被告就附表編號一至三部分合於自首
    要件，爰依刑法第六十二條前段之規定減輕其刑，並依法先
    加後減。所犯上開六罪，犯意各別，行為互殊，應分論併罰
    。
  (五)附表編號五所示被害人康王麗花業於偵查中就被告之侵入建
    築物犯行提出告訴（見偵查卷第一四五頁），被告就此部分
    另觸犯刑法第三百零六條之無故侵入建築物罪，且與前揭論
    罪科刑之加重竊盜罪屬一行為觸犯數罪名之想像競合犯，本
    院自得併予審究。至於毀越門扇而入室行竊，其越入行為即
    屬侵入住宅，已結合於所犯加重竊盜之罪質中，無更行構成
    侵入住宅罪之理，最高法院著有二十七年上字第一八八七號
    判決可資參照，是以附表編號六所示被害人謝炳柔雖於偵查
    中亦表明對被告提出侵入建築物之告訴，惟此部分則不另論
    罪，附此敘明。
  (六)爰審酌被告素行非端，其身強體健，竟不思自食其力賺取所
    需，所為有害社會治安，惟坦承犯行之犯後態度，暨其犯罪
    之動機、目的、竊得之財物價值等一切情狀，分別量處如主
    文所示之刑，並定其應執行刑。扣案之半月剪一枝、活動扳
    手一枝、老虎鉗二枝及螺絲起子六枝，均係被告與共犯吳志
    成所有，供其等持以犯附表編號四所示竊盜罪所用之物，業
    據被告於本院審理時供述在卷，爰依刑法第三十八條第一項
    第二款之規定宣告沒收；至於同日扣得之帆布袋三十六個、
    手套八套、吊掛線一枝、鐵剪二枝、鐵鎚三枝、鋸子一枝、
    固定鉗一枝、六角扳手二枝及小推車一台等物，被告否認曾
    攜往各次竊盜現場，亦否認係供其等竊盜之用，本院亦查無
    此部分物品與本案犯罪事實有何關連，又皆非違禁物，爰不
    併予宣告沒收。至於被告持以犯附表編號五、六所示竊案之
    小破壞剪、螺絲起子各一枝，則均未扣案，且被告復供陳：
    伊作案後已經丟棄，不知去向等語明確，無證據證明尚屬存
    在，且非違禁物，亦不併予宣告沒收。
貳、無罪部分：
一、公訴意旨另以：被告意圖為自己不法之所有，於九十六年十
    月十七日上午八時許，在新北市○○區○○路二十三巷三號
    前，以不詳方式竊取曹玲琇所有之４５１３－ＤＢ號自用小
    貨車，因認被告此部分另涉犯刑法第三百二十一條第一項第
    一款、第三款之加重竊盜罪嫌云云。
二、按犯罪事實應依證據認定之，無證據不得認定其犯罪事實；
    又不能證明被告犯罪者，應諭知無罪之判決，刑事訴訟法第
    一百五十四條第二項、第三百零一條第一項分別定有明文。
    而犯罪事實之認定，應憑真實之證據，倘證據是否真實尚欠
    明確，自難以擬制推測之方法，為其判斷之基礎；而認定犯
    罪事實之證據係指足以認定被告確有犯罪行為之積極證據而
    言，該項證據自須適合於被告犯罪事實之認定，始得採為斷
    罪資料，最高法院著有五十三年臺上字第六五六號、二十九
    年上字第三一０五號判例可資參照。且刑事訴訟上證明之資
    料，無論其為直接或間接證據，均須達於通常一般之人均不
    致有所懷疑，而得確信其為真實之程度，始得據為有罪之認
    定，若其關於被告是否犯罪之證明未能達此程度，而有合理
    懷疑之存在，致使無從形成有罪之確信，根據「罪證有疑，
    利於被告」之證據法則，即不得遽為不利被告之認定，亦有
    最高法院七十六年臺上字第四九八六號判例可稽。其以情況
    證據（即間接證據）斷罪時，尤須基於該證據在直接關係上
    所可證明之他項情況事實，本乎推理作用足以確證被告有罪
    ，方為合法，不得徒憑主觀上之推想，將一般經驗上有利被
    告之其他合理情況逕予排除，此觀諸最高法院三十二年上字
    第六十七號判例意旨亦甚彰明。
三、檢察官認被告涉犯此部分罪嫌，無非以被害人曹玲琇之供述
    、證人王韋程之證詞，以及系爭車輛車籍資料一份、採證照
    片六張及內政部警政署刑事警察局九十七年二月四日刑醫字
    第０９６０１８０７５７號鑑定書等證據，為其論述之依據
    。訊據被告堅詞否認此部分犯行，辯稱：是王韋程駕駛４５
    １３－ＤＢ號自用小貨車來找伊，伊坐進副駕駛座與王韋程
    聊天，才會採集到有伊ＤＮＡ之煙蒂，但該輛小貨車不是伊
    下手偷竊等語。
四、經查：
  (一)證人曹玲琇於警詢中之指述（見偵查卷第七十一頁至第七十
    三頁），以及４５１３－ＤＢ號自用小貨車車籍資料一份、
    採證照片六張（見偵查卷第七十六頁至第七十九頁）等證據
    ，僅能證明系爭４５１３－ＤＢ號自用小貨車原係曹玲琇所
    有，於九十六年十月十七日上午八時許，在新北市○○區○
    ○路二十三巷三號前遭人竊走，嗣於同年月二十一日在新北
    市樹林區某處為警查獲之客觀事實而已，並無法證明實際下
    手竊取車輛者究係何人，即非認定被告犯罪之適合證據。
  (二)證人即為警查獲持有系爭車輛行照之王韋程於偵查中僅證稱
    ：４５１３－ＤＢ號自用小貨車之行車執照係真實姓名年籍
    不詳、綽號「阿川」之人交付予伊，「阿川」沒有說行照來
    源，伊和「阿川」於九十六年十月十八日一同前往臺北市○
    ○○路新生高架橋下，以擊破車窗之方式竊取車內財物，得
    手後逃離現場時伊遭警逮捕，「阿川」則不知去向等情（見
    偵查卷第一四０頁至第一四二頁），嗣於本院一百年五月二
    十三日審理時復為相同之證述，另供陳：伊不知道「阿川」
    如何取得系爭行車執照，也從未看過４５１３－ＤＢ號自用
    小貨車等情綦詳，足認證人王韋程並不明瞭４５１３－ＤＢ
    號自用小貨車遭竊之經過，且交付行車執照予王韋程之「阿
    川」，實係有車輛竊盜紀錄之人，自不能將此等有利於被告
    之合理可能均予排除，而逕推論４５１３－ＤＢ號自用小貨
    車必係被告所竊取。
  (三)警方尋獲該車後，在車內右前駕駛座附近撿拾之煙蒂經送驗
    結果，其上檢體固與被告之ＤＮＡ－ＳＴＲ型別完全相符，
    有內政部警政署刑事警察局九十七年二月四日刑醫字第０９
    ６０１８０７５７號鑑定書一份在卷可憑（見偵查卷第七十
    五頁），惟警方採得該枚煙蒂之位置，既係在車內右前座，
    則被告辯稱：伊係進入車內與他人聊天時抽煙，才留下煙蒂
    乙節，衡情實非無可能，是以亦不能單憑在車內副駕駛座附
    近查獲一個留有被告ＤＮＡ煙蒂之客觀事實，即逕推論必係
    被告破壞原車主對該車之持有支配關係。另前揭鑑驗書並未
    記載右前駕駛座飲料瓶或後座寶礦力飲料瓶之採證棉棒，有
    何檢驗出被告ＤＮＡ之情形，起訴書此部分記載４５１３－
    ＤＢ號自用小貨車內有被告遺留之飲料瓶云云，亦非是論。
五、綜上所述，檢察官所舉證據均不足以證明確係被告竊取４５
    １３－ＤＢ號自用小貨車，且認被告此部分係涉犯刑法第三
    百二十一條第一項第一款「於夜間侵入住宅或有人居住之建
    築物、船艦或隱匿其內」之竊盜加重條件，亦有未洽，本院
    復查無其他積極證據足認被告有公訴人所指之此部分竊盜犯
    行。不能證明被告犯罪，揆諸首揭法條說明，即應諭知被告
    此被訴部分無罪之判決。
據上論斷，應依刑事訴訟法第二百九十九條第一項前段、第三百
條、第三百零一條第一項，刑法第二條第一項前段、第二十八條
、第三百二十條第一項、修正前第三百二十一條第一項第一款、
第三款、第三百零六條、第五十五條、第四十七條第一項、第六
十二條前段、第五十一條第五款、第三十八條第一項第二款，刑
法施行法第一條之一，判決如主文。
本案經檢察官黃怡華到庭執行職務。
中    華    民    國   100    年    6     月    13    日
                  刑事第二十一庭  法  官  劉元斐
上列正本證明與原本無異。
如不服本判決，應於判決送達後10日內敘明上訴理由，向本院提
出上訴狀 (應附繕本) ，上訴於臺灣高等法院。其未敘述上訴理
由者，應於上訴期間屆滿後20日內向本院補提理由書「切勿逕送
上級法院」。
                                  書記官  陳金鳳
中    華    民    國   100    年    6     月    22    日
附錄本案論罪科刑所引法條
刑法第三百二十條條
意圖為自己或第三人不法之所有，而竊取他人之動產者，為竊盜
罪，處五年以下有期徒刑、拘役或五百元以下罰金。
意圖為自己或第三人不法之利益，而竊佔他人之不動產者，依前
項之規定處斷。
前二項之未遂犯罰之。
修正前刑法第三百二十一條
犯竊盜罪而有下列情形之一者，處六月以上、五年以下有期徒刑
：
一、侵入住宅或有人居住之建築物、船艦或隱匿其內而犯之者。
二、毀越門扇、牆垣或其他安全設備而犯之者。
三、攜帶兇器而犯之者。
四、結夥三人以上而犯之者。
五、乘火災、水災或其他災害之際而犯之者。
六、在車站、埠頭、航空站或其他供水、陸、空公眾運輸之舟、
    車、航空機內而犯之者。
前項之未遂犯罰之。
刑法第三百零六條
無故侵入他人住宅、建築物或附連圍繞之土地或船艦者，處一年
以下有期徒刑、拘役或三百元以下罰金。
無故隱匿其內，或受退去之要求而仍留滯者，亦同。
附表
┌──┬─────┬───┬────────┬───────┬─────┬─────────┐
│編號│犯罪時間  │被害人│犯罪地點        │竊得財物      │所犯法條  │宣告刑            │
├──┼─────┼───┼────────┼───────┼─────┼─────────┤
│一  │97年2 月間│蔡革非│新北市土城區和平│白鐵接頭200 顆│刑法第320 │潘震宇共同竊盜，累│
│    │某日20時30│      │路51號至51之3 號│、震動機1枝   │條第1項   │犯，處有期徒刑伍月│
│    │分許      │      │工地            │              │          │。                │
├──┼─────┼───┼────────┼───────┼─────┼─────────┤
│二  │97年3 月20│李國彬│新北市板橋區三民│電線20公斤、鐵│同上      │潘震宇共同竊盜，累│
│    │日20時許  │      │路2 段居仁巷口旁│管30公斤、帆布│          │犯，處有期徒刑伍月│
│    │          │      │之工地          │袋36個        │          │。                │
├──┼─────┼───┼────────┼───────┼─────┼─────────┤
│三  │97年3 月23│林政傑│新北市樹林區柑園│白鐵接頭約30個│同上      │潘震宇共同竊盜，累│
│    │日22時許  │      │街116 號對面柑園│、電線4捆     │          │犯，處有期徒刑伍月│
│    │          │      │國中旁之工地    │              │          │。                │
├──┼─────┼───┼────────┼───────┼─────┼─────────┤
│四  │97年4 月7 │賴金龍│新北市板橋區中山│電線69公斤、白│刑法第321 │潘震宇共同攜帶兇器│
│    │日凌晨4 時│      │路2 段467 號工地│鐵接頭2公斤   │條第1 項第│竊盜，累犯，處有期│
│    │30分許    │      │                │              │3款       │徒刑捌月。扣案之半│
│    │          │      │                │              │          │月剪壹枝、活動扳手│
│    │          │      │                │              │          │壹枝、老虎鉗貳枝及│
│    │          │      │                │              │          │螺絲起子陸枝均沒收│
│    │          │      │                │              │          │。                │
├──┼─────┼───┼────────┼───────┼─────┼─────────┤
│五  │96年11月13│康王麗│新北市樹林區大安│電纜線200公斤 │刑法第321 │潘震宇攜帶兇器竊盜│
│    │日晚間9 時│花    │路115號1至3樓   │              │條第1 項第│，累犯，處有期徒刑│
│    │許        │      │                │              │3 款，第  │柒月。            │
│    │          │      │                │              │306 條    │                  │
├──┼─────┼───┼────────┼───────┼─────┼─────────┤
│六  │96年12月5 │謝炳柔│新北市樹林區新樹│變壓器數個    │刑法第321 │潘震宇攜帶兇器，毀│
│    │日上午某時│      │路422號、424號  │              │條第1 項第│越安全設備竊盜，累│
│    │          │      │                │              │2 、3 款，│犯，處有期徒刑柒月│
│    │          │      │                │              │          │。                │
└──┴─────┴───┴────────┴───────┴─────┴─────────┘